行　政　法　院　判　決　　　　　　　　　　　　　八十八年度判字第三六四四號
　　原　　　告　甲○○
　　被　　　告　雲林縣稅捐稽徵處
右當事人間因地價稅事件，原告不服財政部中華民國八十七年七月三十日台財訴第0
00000000號再訴願決定，提起行政訴訟。本院判決如左︰
　　主  文
原告之訴駁回。
　　事  實
緣被告以原告所有坐落雲林縣虎尾鎮○○段七八五、八四八號二筆土地之地段號間鄰
虎尾鎮都市計畫六—一號道路，該道路業於民國七十九年三月間興闢完成，為公共設
施完竣區，乃適用一般稅率合併其他土地課徵其八十四年度地價稅新台幣（下同）二
五、一九六元。原告不服，申請復查，未獲變更，一再訴願，均遭決定駁回，遂提起
行政訴訟。茲摘兩造訴辯意旨如次：
原告起訴意旨略謂︰本件係爭議系爭土地是否屬「公共設施完竣區」，乃一再請求依
訴願法第十九條後段規定舉行言詞辯論及實地會勘，以確認事實真相，均未經採取，
致難甘服。查「公共設施完竣之範圍，應以道路兩旁鄰接街廓之一半深度為準。但道
路同側街廓之深度有顯著差異者或毗鄰地形特殊者，得實際情形由直轄市或縣（市
）政府劃定之。」由原告檢呈之八張現地照片以觀，可確認是否公共設施完竣區之事
實，被告顯有應作為而不作為之違法。又土地稅法第二十二條第一項第二款規定，公
共設施尚未完竣前，仍作農業用地使用者，不得課徵地價稅。而照片(一)(五)之排水系統
係「農田排水」，並非「市街排水」，更非「區域性排水」，此事實亦可向臺灣省雲
林農田水利會查得，爰求為判決撤銷原處分等語。
被告答辯意旨略謂︰依據虎尾鎮公所八十四年十二月十四日虎鎮建字第一五一三五號
函稱：系爭土地地段間臨虎尾鎮都市計畫六—一號道路，該道路業於七十九年三月間
興闢完成，公共設施為完竣區。且經被告函請虎尾鎮公所陳經雲林縣政府八十五年六
月二十七日召集有關單位派員實地勘查結論：「虎尾第五間段六七六、七八四、七八
五、八四八等土地，經現場勘查所臨接之計畫道路，其道路、自來水、排水系統、電
力等項設施皆已建設完成，符合平均地權條例施行細則第三十六條之規定，是以上開
四筆土地屬公共設施完竣區範圍」（平均地權條例施行細則第三十六條與土地稅法施
行細則第二十三條規定之內容相同）。並奉雲林縣政府八十五年七月廿五日八五府建
部字第○九四八四七號函副本指示，依會勘紀錄結論辦理，被告據以核課原告八十四
年度地價稅，並非無據。復按「第二十一條第二項都市土地農業區、保護區、公共設
施尚未完竣地區，依法限制建築地區，依法不能建築地區及公共設施保留地等之地區
範圍，如有變動，工務（建設）機關應於每年二月底前，將變動地區範圍送地政機關
及農業主管機關。地政機關及農業主管機關對前項變動地區內應行改課地價稅之土地
應於每年五月底前列冊移送主管稽徵機關。」為土地稅法施行細則第二十五條所明定
。本案公共設施已否完竣之認定有其專責機關，參考臺灣省政府八十七年八月廿四日
八七府訴三字第一六二六九四號訴願決定書「．．．公共設施完竣與否，應由工務（
建設）機關認定非屬稅捐機關之權責，是本案訴願人對系爭土地究否為公共設施完竣
區，如尚有疑義，自宜洽工務（建設）機關查明，而非向稅捐機關提起行政救濟。」
是原告所訴，核無可採，原處分既有上陳依據，自應予維持等語。
　　理  由
按「已規定地價之土地，除依第二十二條規定課徵田賦者外，應課徵地價稅。」「非
都市土地依法編定之農業用地或未規定地價者，徵收田賦。但都市土地合於左列規定
者，亦同：．．．二公共設施尚未完竣前，仍作農業用地使用者。」分別為土地稅法
第十四條、第二十二條第一項第二款所明定。次按「本法第二十二條第一項第二款所
稱公共設施尚未完竣前，指道路、自來水、排水系統、電力等四項設施尚未建設完竣
而言。前項道路以計劃道路能通行貨車為準；自來水及電力可自計畫道路接通輸送者
為準；排水系統以能排水為準。公共設施完竣之範圍，應以道路兩旁鄰接街廓之一半
深度為準。但道路同側街廓之深度有顯著差異者或毗鄰地形特殊者，得視實際情形由
直轄市或縣（市）政府劃定之。」復為土地稅法施行細則第二十三條所規定。本件被
告依虎尾鎮公所八十四年十二月十四日虎鎮建字第一五一三五號函，系爭土地地段間
臨虎尾鎮都市計畫六—一號道路，該道路業於七十九年三月間興闢完成，公共設施為
完竣區，乃適用一般稅率合併其他土地課徵其八十四年度地價稅二五、一九六元。原
告不服，以系爭土地前面雖有道路，但係陳木火私人開闢，不准原告通過，無法正常
使用等由，申請復查結果，以經函請虎尾鎮公所陳經雲林縣政府八十五年六月二十七
日召集有關單位派員實地勘查後，經虎尾鎮公所八十五年七月二十九日（八五）虎鎮
建字第○九三五○號函復會勘結論：「虎尾第五間段六七六、七八四、七八五、八四
八等土地，經現場勘查所臨接之計畫道路，其道路、自來水、排水系統、電力等項設
施皆已建設完成，符合平均地權條例施行細則第三十六條之規定，是以上開四筆土地
屬公共設施完竣區範圍。」（平均地權條例施行細則第三十六條與土地稅法施行細則
第二十三條規定之內容相同）是系爭土地為公共設施完竣地區範圍，會勘無誤，原核
定應予維持，而駁回原告之復查申請，揆之首揭說明，原處分並無違誤，一再訴願決
定遞予維持，均無不合。原告雖訴稱，系爭土地尚非公共設施完竣區，一再訴願機關
有不履勘現場及行言詞辯論之違法云云。經查，土地稅法施行細則第二十五條規定：
「第二十一條第二項都市土地農業區、保護區、公共設施尚未完竣地區，依法限制建
築地區，依法不能建築地區及公共設施保留地等之地區範圍，如有變動，工務（建設
）機關應於每年二月底前，將變動地區範圍送地政機關及農業主管機關。地政機關及
農業主管機關對前項變動地區內應行改課地價稅之土地應於每年五月底前列冊移送主
管稽徵機關。」及同法第二十六條規定：「依本法第二十二條課徵田賦之土地，主管
稽徵機關應依地政機關及農業主管機關編送之土地清冊分別建立土地卡（或賦籍卡）
及賦籍冊按段歸戶課徵。」是公共設施完竣區範圍，應由工務（建設）機關認定，再
交由地政機關及農業主管機關列冊送由稽徵機關依法課徵，被告並非都市土地公共設
施是否完竣之認定機關。系爭土地除經虎尾鎮公所八十四年十二月十四日虎鎮建字第
一五一三五號函，載明該地段間臨虎尾鎮都市計畫六—一號道路，道路業於七十九年
三月間興闢完成，公共設施為完竣區外，且經雲林縣政府八十五年六月二十七日召集
有關單位派員實地勘查，獲得結論：「虎尾第五間段六七六、七八四、七八五、八四
八等土地，經現場勘查所臨接之計畫道路，其道路、自來水、排水系統、電力等項設
施皆已建設完成，符合平均地權條例施行細則第三十六條之規定，是以上開四筆土地
屬公共設施完竣區範圍。」雲林縣政府並於八十五年七月廿五日以八五府建部字第○
九四八四七號函副本示知被告依會勘紀錄結論辦理。被告既無權認定非都市土地公共
設施是否完竣，其依工務（建設）主管機關，雲林縣政府函示，以系爭土地係公共設
施完竣地區土地，據以核課地價稅，自無不當。原告指摘被告違法認定系爭土地為公
共設施完竣區之言，以及一再訴願機關不履勘現場、行言詞辯論等有應作為而不作為
之違法云云，核無可採。原告以依其所拍攝照片，可知系爭土地四面無道路可通，且
排水系統係「農田排水」，並非「市街排水」、「區域性排水」，而主張公共設施未
完竣。然依首揭土地稅法施行細則第二十三條規定，道路以計劃道路能通行貨車為準
，排水系統以能排水為準。不以所有土地均緊鄰該道路為要件，亦不論排水有否區分
農田排水或市街排水、區域排水，其請求向臺灣省雲林農田水利會函查系爭土地是否
係「農田排水」，並無必要。原告所各節均無足取，其訴非有理由，應予駁回。
據上論結，本件原告之訴為無理由，爰依行政訴訟法第二十六條後段，判決如主文。
中    華    民    國     八十八      年      十      月       七        日
                    行 政 法 院 第 一 庭
                                審 判 長 評  事      黃  綠  星
                                         評  事      高  秀  真
                                         評  事      藍  獻  林
                                         評  事      黃  璽  君
                                         評  事      鄭  忠  仁
右  正  本  證  明  與  原  本  無  異
                                         法院書記官  邱  彰  德
中    華    民    國     八十八      年      十      月       八        日
